【裁判字號】    95,訴,518
【裁判日期】    950227
【裁判案由】    返還信用卡消費貸款
【裁判全文】
臺灣臺北地方法院民事判決               95年度訴字第518號
原      告  國泰世華商業銀行股份有限公司
法定代理人  甲○○
訴訟代理人  乙○○
被      告  丙○○
上列當事人間請求返還信用卡消費貸款事件，本院於民國95年2
月16日言詞辯論終結，判決如下：
    主    文
被告應給付原告新台幣伍拾肆萬陸仟貳佰柒拾伍元，及其中本金
新台幣伍拾萬捌仟玖佰玖拾柒元部分自民國九十四年十二月十四
日起至清償日止，按年息百分之一九點七計算之利息。
訴訟費用由被告負擔。
    事實及理由
一、本件依信用卡約定條款第二十六條前段約定，因本契約涉訟
    時，持卡人／商務卡申請人即被告並同意以台灣台北地方法
    院即本院為第一審管轄法院，本院就本件自有管轄權；又被
    告未於言詞辯論期日到場，核無民事訴訟法第386條所列各
    款情形，應依原告之聲請，由其一造辯論而為判決。均合先
    敘明。
二、原告主張：(一)被告丙○○於民國89年3月30日、92年3月21日
    及92年11月17日與其成立信用卡使用契約，領用如附表編號
    1~ 3所示之信用卡使用，依約被告就使用系爭信用卡所生之
    債務，負全部給付責任，被告領用系爭信用卡後，即得於特
    約商店記帳消費，但依約定應於當期繳款截止日前向原告全
    部清償，或以循環信用方式繳付最低應繳金額，逾期清償者
    ，除喪失期限利益外，應另行給付按年息百分之19.7計算之
    利息。(二)被告丙○○另於92年5月19日與其成立如附表編號4
    所示之信用卡簡易通信貸款契約，向其貸款新台幣（以下同
    ）15萬元，按年息百分之18.5計算利息，約定分60期清償，
    依年金法按月計付本息，併入信用卡帳單中與信用卡消費帳
    款一同繳納，依約定條款第1條之約定，如未依約於繳款期
    限前繳款或未繳足月付金時，其得將未繳金額之本金部分，
    或經其主張視為到期之本金部分，按信用卡循環利率（年息
    19.7%）計算之利息，又依約定條款第4、5條約定，倘為延
    遲繳款經其主張暫停被告信用卡之權利時，即喪失期限利益
    ，視同全部到期。(三)被告丙○○又於93年5月18日與其成立
    如附表編號5所示之信用卡簡易通信貸款契約，向其貸款21
    萬元，亦按年息百分之18.5計算利息，約定分60期清償，依
    年金法按月計付本息，併入信用卡帳單中與信用卡消費帳款
    一同繳納，依約定條款第1條之約定，如未依約於繳款期限
    前繳款或未繳足月付金時，其得將未繳金額之本金部分，或
    經其主張視為到期之本金部分，按信用卡循環利率（年息19
    .7 %）計算之利息，又依約定條款第4、5條約定，倘為延遲
    繳款經其主張暫停被告信用卡之權利時，即喪失期限利益，
    視同全部到期。詎被告丙○○至94年12月13日止，帳款尚餘
    54萬6,275元未按期繳付（含信用卡帳款金額21萬2,457元，
    信用卡簡易通信貸款帳款金額33萬3,818元），迭經催討無
    效，為此提起本件訴訟等語。並聲明：如主文第1項所示。
三、被告方面：
    被告丙○○未提出書狀作何聲明或陳述。
四、得心證之理由：
（一）原告主張之事實，已據其提出信用卡消費帳務債權明細報
      表、國泰世華銀行升等白金卡傳真版申請書、世華聯合銀
      行信用卡申請書、匯通商業銀行信用卡申請書、國泰世華
      銀行信用卡簡易通信貸款申請書暨約定書、國泰銀行泰有
      錢信用卡簡易通信貸款申請書暨約定書、約定條款、簡易
      貸款--客戶歸戶資料明細查詢各1件、信用卡系統--歷史
      帳單彙總查詢2件及戶籍謄本1件等件為證，核屬相符，被
      告未於言詞辯論期日到場，亦未提出書狀作何聲明或陳述
      ，堪信原告主張為真實。
（二）按持卡人依其與發卡機構所訂立之信用卡使用契約，取得
      使用信用卡向特約商店簽帳消費之資格，並對發卡機構承
      諾償付帳款，而發卡機構則負有代持卡人結帳，清償簽帳
      款項之義務。此種持卡人委託發卡機構付款之約定，具有
      委任契約之性質，倘持卡人選擇以循環信用方式繳款，就
      當期應償付之帳款僅繳付最低應繳金額，其餘應付款項由
      發卡機構先行墊付，持卡人則依約定給付循環利息者，又
      具有消費借貸契約之性質。稱消費借貸者，謂當事人一方
      移轉金錢或其他代替物之所有權於他方，而約定他方以種
      類、品質、數量相同之物返還之契約，當事人之一方對他
      方負金錢或其他代替物之給付義務而約定以之作為消費借
      貸之標的者，亦成立消費借貸；借用人應於約定期限內，
      返還與借用物種類、品質、數量相同之物，民法第474條
      、第478條前段分別定有明文。又遲延之債務，以支付金
      錢為標的者，債權人得請求依法定利率計算之遲延利息。
      但約定利率較高者，仍從其約定利率。同法第233條第1項
      亦有明定。查，被告丙○○既至94年12月13日止，帳款尚
      餘54萬6,275元未按期繳付（含信用卡帳款金額21萬2,457
      元，信用卡簡易通信貸款帳款金額33萬3,818元），迭經
      原告催討無效，依約其全部債務已視為到期，自應就上開
      信用卡消費款等欠款負一次全部清償之責。
（三）從而，原告依消費借貸及信用卡約定條款請求被告給付信
      用卡消費款54萬6,275元（含信用卡帳款金額21萬2,457元
      ，信用卡簡易通信貸款帳款金額33萬3,818元），及其中
      本金50萬8,997元部分自94年12月14日起至清償日止，按
      年息19.7%計算之利息，為有理由，應予准許。
五、又原告為自台灣第一信託投資股份有限公司變更為匯通商業
    銀行股份有限公司、再變更為國泰商業銀行股份有限公司而
    來，嗣再與世華聯合商業銀行股份有限公司合併後消滅，而
    以世華聯合商業銀行股份有限公司為存續公司，並改名為國
    泰世華商業銀行股份有限公司，依法自已概括承受上開二家
    銀行之權利義務，附此敘明。
六、訴訟費用負擔之依據：民事訴訟法第78條。
中    華    民    國    95    年    2     月    27    日
                民事第一庭    法      官  張明輝
以上正本係照原本作成
如對本判決上訴，須於判決送達後20日內向本院提出上訴狀
中    華    民    國    95    年    2     月    27    日
                              法院書記官  周其祥
附表：
編號
 1VISA 正卡 （卡號：0000000000000000,國泰世華銀行）
                    核卡日：92.11.17
 2 VISA 正卡 （卡號：0000000000000000,世華聯合銀行）
                    核卡日：92.03.21
 3 Master  正卡（卡號：0000000000000000,匯通商業銀行）
                    核卡日：89.03.30
 4 信用卡簡易通信貸款（卡號：0000000000000000,國泰銀行）
                    核卡日：92.05.19
 5 信用卡簡易通信貸款 （卡號：0000000000000000,國泰世華
                        銀行）核卡日：93.05.18


司法院資訊處製作；財團法人民間司法改革基金會備份。
